臺灣高等法院刑事判決　　　　　　　　96年度上易字第1330號
上　訴　人　臺灣宜蘭地方法院檢察署檢察官
被　　　告　甲○○
上列上訴人因被告竊盜案件，不服臺灣宜蘭地方法院95年度易字
第411號，中華民國96年5月3日第一審判決（起訴案號：臺灣宜
蘭地方法院檢察署95年度偵字第3370號），提起上訴，本院判決
如下：
    主  文
上訴駁回。
    理　由
一、本案經本院審理結果，認第一審判決以不能證明被告甲○○
    犯罪，而為無罪之諭知，經核並無違誤，應予維持，並引用
    第一審判決書記載之證據及理由（如附件）。
二、檢察官上訴意旨：
（一）告訴人乙○○係於民國95年04月30日上午7時許，前往宜
      蘭縣礁溪鄉○○路24之02號前土虱養殖池載運裝載土虱之
      桶子及蓋子時，發現有減少，始知桶子、蓋子遭竊，且告
      訴人係於95年04月30日前往所經營之養殖池抓魚，因前一
      天看桶子都在，然於95年04月30日卻一次不見四十個桶子
      ，始著手找尋失竊之桶子，並在被告及黃錦榮處發現。足
      見告訴人所有之桶子及蓋子失竊時間點係於95年間，非於
      被告與告訴人昔日即92至93年間交易時發生短少情事，縱
      認被告與告訴人曾有生意上往來，或有互換桶子情形，但
      亦與95年間所發生本件竊盜行為無涉。
（二）若係互換桶子，雙方桶子數量應會維持不變，豈會發生被
      害人桶子短少情事？且告訴人始終未言及雙方交易有互換
      桶子情形，被告所稱係互換桶子，應係臨訟所杜撰。再依
      被告所辯向告訴人買魚，若攜帶之桶子不足，即先行借用
      告訴人的桶子，下次再歸還告訴人，此種情形係被告單方
      面向告訴人買魚，並非互賣魚貨給對方，亦不會產生互換
      桶子情況，益見被告所辯與告訴人互換桶子不可採。原審
      認定被告與被害人買賣雙方間互有交換桶子裝載魚貨而持
      有被害人桶子之推論，似與論理法則有違。
（三）告訴人指述被告先稱塑膠桶是被告的，告訴人指明該塑膠
      桶上有告訴人「莊」姓字樣，則稱若是告訴人的就載回去
      ，事後又稱告訴人遭竊之桶子係朋友給被告，並表示要將
      桶子載還給告訴人，但遲未歸還，始前往警局報案，亦與
      被告所稱互換之情形不符，原審採信被告買賣交易互換辯
      詞，而不採信告訴人指述，復未在判決內交待不採納之理
      由，亦有未當。
三、惟查：被告與告訴人於92、93年間曾有買賣魚貨生意往來，
    倘被告攜帶桶子不足，被告即可能以告訴人桶子裝貨帶回，
    則被告處所因而留有告訴人桶子，自屬合情，尚不得僅於被
    告養殖場發現告訴人所有之桶子，即認被告所竊取，自無證
    據證明被告有本件竊盜犯行，業據原判決詳載理由依據。雖
    告訴人指稱係於95年4月30日上午07時許，前往養殖池時，
    發現桶子減少，始知遭竊，並於被告及黃錦榮處發現失竊之
    桶子，然被告於92、93年間，因與告訴人生意往來，自可能
    因而留有告訴人桶子，已如前述。而公訴人並未舉證被告處
    所發現之告訴人桶子，係告訴人於95年4月30日上午7時許所
    失竊，且告訴人於原審復證稱：於95年5月2日有去花蓮找過
    被告，因為想被告之前向我買魚，會不會在被告那邊有我的
    桶子，而在被告家裡看到我的桶子，應該有幾十個，我有問
    被告桶子為何在那裡，被告是說別人給的，我不確定桶子是
    別人偷給被告，或是被告以前向我買魚桶子不夠拿走的等語
    ，益見並無證據證明被告於95年04月30日上午07時許竊取告
    訴人之桶子。公訴人以告訴人失竊桶子與被告、告訴人交易
    時間不符，指稱被告有竊盜行為，要屬無據。再被告係向告
    訴人購買魚貨攜帶桶子不足時，始臨時使用告訴人桶子，並
    非以自身桶子與告訴人等量互換，倘被告未按時返還，告訴
    人桶子自然短少。公訴人以告訴人桶子短缺，據以指稱被告
    辯稱與告訴人互換桶子為不實，亦無可取。又告訴人於被告
    處所發現桶子時，被告表示願返還告訴人，後因遲未歸還，
    告訴人始前往警局報案，固有警詢筆錄在卷可考。然既無證
    據證明被告有竊取告訴人桶子，縱被告未依約返還先前使用
    告訴人之桶子，亦不得據以認定被告有竊盜犯行。足見公訴
    人上訴，猶指被告犯罪，為無理由，應予駁回。
據上論斷，應依刑事訴訟法第368條、第373條，判決如主文。
本案經檢察官周誠南到庭執行職務。
中　　華　　民　　國　　96　　年　　8　　月　 　8 　　日
 　　　　　       刑事第四庭審判長法　官　蔡秀雄
                                  法　官　周煙平
                                  法　官　陳國文
以上正本證明與原本無異。
不得上訴。
                                  書記官  蔡棟樑
中　　華　　民　　國　　96　　年　　8　　月　 　8 　　日
附件：
臺灣宜蘭地方法院刑事判決　　　　　　　 95年度易字第411號
公　訴　人　臺灣宜蘭地方法院檢察署檢察官
被　　　告　甲○○　男　53歲（民國○○年○○月○日生）
　　　　　　　　　　身分證統一編號：Ｚ000000000號
　　　　　　　　　　住花蓮縣瑞穗鄉○○村○○路○段143號
　　　　　　　　　　居宜蘭縣宜蘭市○○路460號
上列被告因竊盜案件，經檢察官提起公訴（95年度偵字第3370號
），本院判決如下：
    主  文
甲○○無罪。
    理  由
一、公訴意旨略以：被告甲○○意圖為自己不法所有，於民國95
    年4月30日前之某時許，駕駛車牌號碼不詳之貨車，在宜蘭
    縣礁溪鄉○○村○○路24之2號乙○○所經營之土虱魚養殖
    池處，徒手竊取乙○○所有置於此處以白漆標示著「莊」字
    之塑膠桶子及木製蓋子各40個，得手後，即駕駛此一貨車載
    運此等塑膠桶及木製蓋子離去。嗣於95年5月間某日，因販
    賣土虱魚予餐廳業者黃錦榮，遂駕駛貨車將此等裝有土虱魚
    之塑膠桶載運至宜蘭縣冬山鄉○○路227巷15號之黃錦榮住
    處，將土虱魚交與黃錦榮後，即將此等塑膠桶共計7個放置
    在不知情之黃錦榮住處。嗣因乙○○於95年4月30日上午7時
    許，發現上開物品失竊而報警，為警同年8月9日中午12時20
    分許，在上開黃錦榮住處，扣得此等塑膠桶共計7個。因認
    被告涉有刑法第320條第1項竊盜罪嫌。
二、本件公訴人認被告涉有上揭犯罪，係以被害人乙○○所有之
    塑膠桶子及木製蓋子遺失後，於案外人黃錦榮處查獲乙○○
    所有之塑膠桶子及木製蓋子各7個，而循線得知案外人黃錦
    榮上開塑膠桶子及木製蓋子係由被告出售土虱魚時作為裝載
    容器之用，為其主要論據。訊據被告固坦承有以乙○○之塑
    膠桶子裝載魚貨出售予案外人黃錦榮等情不諱，惟堅詞否認
    有竊盜犯行，並辯稱：之前與乙○○有生意的往來，乙○○
    賣伊土虱魚，裝土虱魚的桶子就換來換去，伊一次大約買40
    桶的魚，由於伊總共有70個桶子，可能其中有乙○○換回來
    的桶子，之後伊有養魚，有賣魚給黃錦榮已經2、3年，而1
    次賣黃錦榮10桶魚，可能是拿到乙○○的桶子去裝魚，由於
    經營土虱魚的買賣，大家的桶子都是一樣的，買的時候只要
    桶子交換就可以，只是大家持有桶子的數量都不會變等語。
三、按犯罪事實應依證據認定之，無證據不得認定其犯罪事實；
    另不能證明被告犯罪者，應諭知無罪之判決，刑事訴訟法第
    154條第2項、第301條第1項分別定有明文。又刑事訴訟法上
    認定犯罪事實所憑之證據，雖不以直接證據為限，間接證據
    亦包括在內，然而無論直接證據或間接證據，其為訴訟上之
    證明，須於通常一般之人均不致有所懷疑，而得確信其為真
    實之程度者，始得據為有罪之認定，惟採用間接證據時，必
    其所成立之證據，在直接關係上，雖僅足以證明他項事實，
    而採此他項事實，本於推理之作用，足以證明待證事項者，
    方為合法，若係憑空之推想，則尚非間接證據，且如未發現
    相當證據，或證據不足以證明，自不能以推測或擬制之方法
    ，以為裁判之基礎，最高法院分別著有76年台上字第4986號
    、32年上字第67號、40年台上字第86號判例可資參照。
四、經查：被告前以被害人乙○○所有之塑膠桶裝載魚貨出售予
    案外人黃錦榮一節，固為被告自承在卷，並據黃錦榮於警訊
    及偵查中證述在卷（參見警卷第7、8頁95年8月9日警訊筆錄
    ，偵查卷第12頁95年10月13日偵訊筆錄）。另被害人乙○○
    前於警訊、及偵查中，對於其於95年4 月30日前某時，遺失
    塑膠桶子及木製蓋子均證述明確（參見警卷第2頁至第6頁95
    年6月11日、95年6月27日警訊筆錄、偵卷第13頁95年10月13
    日偵訊筆錄），惟其與被告間是否有買賣魚貨之生意往來，
    被害人乙○○於本院審理結證稱：於92到93年間當時被告沒
    有養魚，所以向伊買土虱魚，生意往來約1年多，之後被告
    到花蓮養魚，就沒有再向伊買魚，伊賣土虱魚給被告的時候
    ，不會連同桶子及蓋子一起賣，但有時被告自己帶桶子來裝
    ，如果桶子裝不夠，可能就是被告的工人把伊的桶子拿去裝
    而帶回去，而於交易期間這種情形很多次，於95年4月30日
    那天，伊要去抓魚，前一天看桶子都在，但發現桶子都不見
    了，所以才去找，伊在冬山黃錦榮那邊找到7個桶子，黃錦
    榮說是被告賣魚給他放在那邊，於95年5月2日有去花蓮找過
    被告，因為想被告之前向伊買魚，會不會在被告那邊有伊的
    桶子，而在被告家裡看到伊的桶子，應該有幾十個，伊有問
    被告桶子為何在那裡，被告是說別人給的，伊不確定桶子是
    別人偷給被告，或是被告以前向買魚桶子不夠拿走的等語（
    參見本院96年4月18日審判筆錄）。依被害人乙○○上開證
    述，被告前與其有魚貨生意之往來，而於被告派遣工人前往
    被害人處裝載魚貨時，於桶子不夠時，或有使用被害人桶子
    裝載魚貨之情形，則被告處留有被害人之桶子，自屬合情。
    參以被告所稱土虱魚買賣時，買賣雙方間互有交換桶子以裝
    載魚貨等語，核與被告與案外人黃錦榮之買賣中，被告出售
    予案外人黃錦榮魚貨後，亦將裝載魚貨桶子留於黃錦榮處之
    情形相符，則被告所辯尚非無稽。再以本院質之被害人乙○
    ○「除了被告以外，是否有其他人跟你買魚，但桶子沒有還
    你？」，被害人答稱：「這種情形比較少，因為他們來買都
    很大量，都帶桶子來買。」（參見上開審判筆錄），是被害
    人確有因買賣魚貨而將裝載桶子一併交付買方而未索回之情
    形。綜上所述，本件被告持有被害人之塑膠桶子、木製蓋子
    之原因，或有因買賣關係而持有之可能，依罪疑惟輕之原則
    ，尚難認被告有公訴人所指之竊盜犯行。此外又查無任何積
    極證據，足認被告確有本件竊盜犯行，不能證明被告犯罪，
    依法應諭知無罪之判決。
據上論斷，應依刑事訴訟法第301條第1項，判決如主文。
本案經檢察官吳廣莉到庭執行職務
中　　華　　民　　國　　96　　年　　5 　　月　　2 　　日
                  刑事第四庭  審判長法  官  謝佩玲
                            　  　　法　官  蘇錦秀
                            　　  　法　官  辜漢忠
以上正本證明與原本無異。
如不服本判決應於收受本判決後10日內向本院提出上訴書狀，其
未敘述上訴理由者，並得於提起上訴後10日內向本院補提理由書
狀(均須按他造當事人之人數附繕本)「切勿逕送上級法院」。
                                    書記官  許麗汝
中　　華　　民　　國　　96　　年　　5 　　月　　3 　　日
